【裁判字號】    96,上易,1028
【裁判日期】    970129
【裁判案由】    業務侵占
【裁判全文】
臺灣高等法院高雄分院刑事判決        96年度上易字第1028號
上  訴  人
即  被  告  甲○○
選任辯護人  單文程律師
上列上訴人因業務侵占案件，不服臺灣高雄地方法院96年度易字
第2715號中華民國96年9 月20日第一審判決（起訴案號：臺灣高
雄地方法院檢察署96年度偵字第18511 號），提起上訴，本院判
決如下：
    主  文
原判決撤銷。
甲○○犯附表所示之業務侵占罪肆罪，各處有期徒刑陸月，均各
減為有期徒刑參月，應執行有期徒刑壹年。緩刑肆年。
    事  實
一、甲○○係裕昌汽車股份有限公司（下稱裕昌公司）之業務代
    表，負責代收客戶應繳交裕昌公司之汽車保險費等工作，為
    從事業務之人，竟意圖為自己不法所有，各基於業務侵占之
    犯意，自民國96年3 月16日起至同年4 月15日止，利用業務
    上向客戶代收汽車保險費之機會，侵占如附表所示之裕昌公
    司客戶林周安、王甄、田惠玲、李鍾松貞等4 人之汽車保險
    費，共計新台幣（下同）3 萬5,326 元，嗣於96年4 月29日
    經裕昌公司發覺有異而查獲。
二、案經裕昌公司訴由臺灣高雄地方法院檢察署檢察官偵查起訴
    。
理  由
壹、證據能力
一、被告以外之人於偵查中向檢察官所為之陳述，除顯有不可信
    之情況者外，得為證據，刑事訴訟法第159 條之1 第1 項定
    有明文，本件證人乙○○於檢察官偵查中證述前業經具結，
    亦無證據顯示檢察官在偵查時有不法取供之情形，且據證人
    做成證據之外部情狀，亦無證據顯示上開證述有顯不可信之
    情況，揆諸首揭說明，證人乙○○於96年6 月7 日偵訊證詞
    ，應有證據能力。
二、按被告以外之人於審判外之陳述，雖不符前4 條之規定，而
    經當事人於審判程序同意作為證據，法院審酌該言詞陳述或
    書面陳述作成時之情況，認為適當者，亦得為證據。當事人
    、代理人或辯護人於法院調查證據時，知有第159 條第1 項
    不得為證據之情形，而未於言詞辯論終結前聲明異議者，視
    為有前項之同意，刑事訴訟法第159 條之5 定有明文。立法
    意旨在於傳聞證據未經當事人之反對詰問予以核實，原則上
    先予排除，惟若當事人已放棄詰問或未聲明異議，基於證據
    資料愈豐富，愈有助於真實發現之理念，且強化言詞辯論主
    義，法院自可承認該傳聞證據例外擁有證據能力。本件被告
    甲○○於96年4 月27日所書立切結書1 紙、裕昌公司客戶林
    周安於96年4 月30日、客戶田惠玲於96 年5月2 日、客戶李
    鍾松貞於96年5 月4 日、客戶王甄於96年5 月4 日各書立之
    切結書4 紙及林周安、王甄、田惠玲、李鍾松貞等4 人汽車
    保險資料查詢表4 紙、裕昌公司從業員資料表、勞動契約書
    各1 份，雖均係被告以外之人於審判外之書面陳述，雖性質
    上均屬傳聞證據，惟經本院審理時，當事人均未於言詞辯論
    終結前對證據能力聲明異議，且該證明書之作成並無違法不
    當，作為證據亦無不適當，依上開說明，上開書面資料均有
    證據能力。
貳、認定事實憑證證據及理由
    訊據被告甲○○對於其利用向客戶收取款項之際侵占裕昌公
    司客戶林周安、王甄、田惠玲、李鍾松貞等人所繳交保險費
    之事實，已於本院審理時坦承不諱（本院卷59頁），核與證
    人乙○○於本院審理時及檢察官偵查中證述情節相符（本院
    卷54頁、偵一卷23頁），並有裕昌公司從業員資料表、勞動
    契約書各1 紙（偵一卷4 、5 頁）及林周安、王甄、田惠玲
    、李鍾松貞等4 人書立切結書4 紙（偵一卷9 至12頁）及林
    周等4 人之保險資料查詢表4 紙（本院卷62至65頁）在卷可
    按，被告之自白核與事實相符，本件事證明確，犯行洵堪認
    定。
參、論罪及撤銷改判之理由
一、核被告甲○○前後4 次所為，均係犯刑法第336 條第2 項之
    業務侵占罪。又刑法56條連續犯之規定，已於95年7 月16日
    公佈刪除，被告上開4 次侵占裕昌公司客戶之汽車保險費，
    其所犯之時間相隔一至數日，侵害裕昌公司客戶對象均不相
    同，行為互異，屬犯意各別，應予分論併罰。公訴意旨另以
    : 被告侵占裕昌公司客戶吳淑銘、吳王昌及劉美英等3 人車
    款及保險費，因認被告此部分亦涉有業務侵占罪云云。惟訊
    據被告甲○○堅決否認有何侵占裕昌公司客戶吳淑銘、吳王
    昌、劉美英3 人之款項，另證人乙○○（裕昌公司職員）亦
    到庭證稱: 公司客戶吳淑銘、吳王昌及劉美英部分，從公司
    帳目來看，被告有將這些錢繳回來，所以並未發現被告此部
    分涉有侵占等語（本院卷55、56頁），是既未有何證據足證
    被告另涉有侵占吳淑銘、吳王昌及劉美英3 人應繳之汽車費
    用。復參諸告訴人裕昌公司於96年5 月8 日告訴狀亦未載明
    被告涉有侵占吳淑銘、吳王昌及劉美英3 人款項及相關事證
    （偵一卷2 頁）。故被告被訴此部分之侵占罪，應屬罪證不
    足。公訴意旨認此部分與前揭侵占林周安、王甄、田惠玲、
    李鍾松貞等人之汽車保險費，屬實質上一罪（此觀諸起訴書
    將吳淑銘、吳王昌及劉美英等3 人車款及保險費，亦列入被
    告涉侵占之款項自明），故對此部分不另為無罪諭知。
二、 撤銷改判理由
（一）原審認被告對客戶吳淑銘、吳王昌及劉美英等3 人之車款
      及保險費亦涉有業務侵占罪，惟既未有何證據足證被告另
      涉有此部分業務侵占罪（理由前述），則原審此部分之認
      定，容有未洽。
（二）本件被告侵占林周安、王甄、田惠玲、李鍾松貞等人之汽
      車保險費，共計3 萬5,326 元，原審認被告涉侵占1,百24
      萬4,073 元，亦與事實未符。
（三）被告上開4 次侵占裕昌公司客戶之汽車保險費，其所犯之
      時間均相隔數日，行為互異，應屬犯意各別，原審未予分
      論併罰，亦有適用法則不當。
（四）被告侵占林周安、王甄、田惠玲、李鍾松貞等人之保險費
      ，其犯罪時間均在96年4 月24日前（如附表所載），均符
      合中華民國九十六罪犯減刑條之規定，原審均漏未審酌，
      同有未洽。
肆、科刑及減刑
一、爰審酌被告甲○○前無犯罪前科紀錄，有臺灣高等法院被告
    前案紀錄表在卷可按，素行尚稱良好，惟其受僱從事汽車買
    賣代收汽車保險費等業務，未能謹守本分，於投資失利後，
    竟起意侵占業務上持有之裕昌公司客戶之汽車保險費，而造
    成告訴人相當程度之損失，量刑本不宜從輕，惟念其所侵占
    之款項為3 萬5,326 元，金額尚非甚距，且犯後已坦承認錯
    ，並深表悛悔之意及犯罪之動機、目的、手段、智識程度、
    生活狀況等一切情狀，爰4 罪各量處有期徒刑6 月，以資懲
    儆。
二、本件被告於附表所示之時間4 次分別侵占裕昌公司客戶林周
    安、王甄、田惠玲、李鍾松貞等4 人附表所示之汽車保險費
    ，其犯罪時間均於96年4 月24日中華民國九十六罪犯減刑條
    例施行前，且無其他不得減刑之事由，均應依法各減其宣告
    刑2 分之1 ，各減刑為有期徒刑3 月，並定應執行為有期徒
    刑1 年。又被告甲○○未曾因故意犯罪受有期徒刑以上刑之
    宣告，有臺灣高等法院被告前案紀錄表在卷可憑，審酌其因
    一時失慮致罹刑章，事後已與告訴人裕昌公司達成和解，此
    有和解書1 紙足憑（本院卷36頁），其經此偵審程序及科刑
    教訓後，應能知所警惕而無再犯之虞，本院綜核各情，認上
    開刑之宣告，已足策其自新，應認所受刑之宣告以暫不執行
    為適當，併予宣告緩刑4 年，以啟自新。
伍、據上論結
一、依刑事訴訟法第369 條第1 項前段、第364 條、第299 條第
    1 項前段。
二、刑法第51條第5 款、第74條第1 項第1 款、第336 條第2 項
    ，中華民國九十六年罪犯減刑條例第2 條第1 項第3 款、第
    7 條，判決如主文。
本案經檢察官陳宗吟到庭執行職務
中    華    民    國    97    年    1     月    29    日
                  刑事第八庭    審判長法  官  翁慶珍
                                      法  官  郭玫利
                                      法  官  李政庭
以上正本證明與原本無異。
不得上訴。
中    華    民    國    97    年    1     月    29    日
                                      書記官  吳福連
附錄本件論罪科刑法條：
中華民國刑法第336條
(公務公益侵占罪、業務侵占罪)
對於公務上或因公益所持有之物，犯前條第1 項之罪者，處1 年
以上7 年以下有期徒刑，得併科5 千元以下罰金。
對於業務上所持有之物，犯前條第1 項之罪者，處6 月以上5 年
以下有期徒刑，得併科3 千元以下罰金。
前二項之未遂犯罰之。
附表
┌─────┬──────┬──────┬─────┬──────┐
│裕昌公司客│李鍾松貞    │王甄        │田惠玲    │ 林周安     │
│戶        │            │            │          │            │
│          │            │            │          │            │
├─────┼──────┼──────┼─────┼──────┤
│犯罪時間  │96年4月15 日│96年3月25 日│96年4月7日│96年3月16 日│
│          │            │            │          │            │
│          │            │            │          │            │
├─────┼──────┼──────┼─────┼──────┤
│侵占汽車保│ 3,323元    │20,726元    │7,267元   │ 4,010元    │
│險費（單位│            │            │          │            │
│新台幣）  │            │            │          │            │
│          │            │            │          │            │
└─────┴──────┴──────┴─────┴──────┘


司法院資訊處製作；財團法人民間司法改革基金會備份。
